行　政　法　院　判　決　　　　　　　　　　　　　八十七年度判字第一二五四號
　　原　　　告　毅耀企業股份有限公司
　　代　表　人　甲○○
　　被　　　告　宜蘭縣礁溪鄉公所
右當事人間因廢棄物清理法事件，原告不服臺灣省政府中華民國八十六年十二月十一
日八六府訴二字第一七二六三九號再訴願決定，提起行政訴訟。本院判決如左︰
　　主  文
原告之訴駁回。
　　事  實
緣原告為製造生產ＰＶＣ（聚氯乙烯）容器業者，依廢一般容器回收清除處理辦法規
定申報八十五年回收率，未達行政院環境保護署公告標準，經同署通知宜蘭縣政府環
境保護處轉知宜蘭縣環境保護局查處。案經宜蘭縣環境保護局告發，被告以其違反廢
棄物清理法第十條之一規定，裁罰二萬銀元罰鍰。原告不服，提起訴願、再訴願，遞
經決定駁回，遂向本院提起行政訴訟。茲摘兩造訴辯意旨如次：
原告起訴意旨略謂︰一、政府施政，打擊合法，保護非法：查原告於民國八十三年間
，加入中華民國包裝飲用水發展協會成為其會員，該協會於民國八十三年七月一日與
惜福委金會完成簽約，委由該基金會執行協會之會員廠商之廢PVC 容器回收清除處理
業務。至八十四年六月九日因故決議終止與惜福基金會之「廢一般容器回收清除處理
合約」，而與合作環保科技股份有限公司個別簽定「廢一般容器回收清除處理合約」
，並於八十四年七月一日起正式生效，其間對廢一般容器回收清除及處理工作從未間
斷，合先明。惟政府之施政，卻嚴重打擊合法廠商，反保護非法廠商規避法令，實
感不服。二、合法廠商動輒得咎、嚴重違憲：原告已依廢棄物清理法等規定，委由合
作環保科技股份有限公司執行一切回收清除、處理事項，完全克盡法令所訂之義務；
根據大法官會議釋字第二七五號解釋，主管機關訂定不合理之回收清除、處理法令，
使合法業者雖已克盡應遵之能事，仍動輒得咎，仍為違法，實嚴重違憲。三、公告標
準不切實際、逼民違法：依據大法官會議釋字第三一三號解釋文所載：對人民違反行
政法上義務之行為科處罰鍰，涉及人民權利之限制，其處罰之構成要件及數額，應由
法律定之。若法律就其構成要件，授權以命令為補充規定者，授權之內容及範圍應具
體明確，然後據以發布命令，始符憲法第二十三條以法律限制人民權利之意旨。而依
據「廢棄物清理法」及「廢一般容器回收清除處理辦法」之規定，應申報之回收量、
處理量及營業量、輸出量等事項、就申報時間部分即受主管相關機關朝令夕改而無法
掌握，且於廢棄物清理法中有關回收率之標準、核算的科學方式，付諸闕如，遑論應
達回收率多寡之依據所在。顯見該授權以命令為補充規定之法律本身，其授權之內容
及範圍本不具體，亦不明確；實因業者與主管機關之間認知有差距所導致，絕非業者
故意拖延或違反，無過失之情形應無庸置疑；況依該要求，業者皆須偽造不實之回收
率始能達成，豈不政府單位迫民違法，實值檢討改進。綜上所述，原處分、訴願決定
及再訴願決定，認事用法至有未當，請予判決撤銷等語。
被告答辯意旨略謂︰一、原告未依規定提報廢容器回收清除處理計劃書，且八十五年
回收率未達行政院環境保護署公告之回收標準述明直認在。二、本處分依臺灣省環
境保護處八五、四、十八、八五環四字第二三四六○號函通報宜蘭縣環境保護局承辦
員林恆裕詳查，原告未依規定提報廢容器回收清除處理計劃書及八十五年回收率未達
行政院環境保護署公告之回收標準。經上述執行人詳查具證屬實有違廢棄物清理法第
十條之一規定，並依同法第二十三條之一規定裁罰至為明顯。三、原告謂已提報「廢
一般容器回收清除處理計劃書」，係主管機關未予核備，事實該計劃書，經行政院環
保署審核，因原告所委託之合作環保科技股份有限公司，非為合法之廢棄物清除處理
機構與規定不符，其違法至為明顯。四、原告謂環保署公告之回收標準不切實際乙事
，惟是項回收標準係經環保署公告實施之，各事業單位自是應依規定辦理並達到回收
標準，然未達公告標準者依相關規定予以處分，乃合法之行政手續。總述上情原告所
述各節顯有推諉事實，不遵守法令，其訴訟難認有理，依法予以駁回以維護法紀等語
。
　　理  由
按「物品或其包裝、容器經食用或使用後足以產生左列性質之一之一般廢棄物，致有
嚴重污染環境之虞者，由該物品或其包裝、容器之製造、輸入、販賣業者負責回收清
除、處理之：一、不易清除、處理。二、含長期不易腐化之成分。三、含有害物質之
成分。前項一般廢棄物之種類、物品或其包裝、容器之業者範圍，由中央主管機關公
告之；其一般廢棄物之回收清除、處理辦法，由中央主管機關會同中央目的事業主管
機關定之。」「物品或其包裝、容器之業者違反第十條之一第二項之公告或辦法者，
處二萬元以上五萬元以下罰鍰，．．．」為廢棄物清理法第十條之一、第二十三條之
一定有明文。又廢一般容器回收清除處理辦法第二條第一項規定：「本辦法所稱一般
容器、指以鋁、鐵、紙、玻璃、鋁箔、塑膠或其他經中央主管機關公告之單一或複合
材質製成，用以裝填可供食用或使用之物質之容器。」第三條規定：「本辦法專用名
詞定義如左：一、一般容器業：指一般容器製造業、輸入業及一般容器商品製造業、
輸入業。」第十二條規定：「一般容器業者每一定期間應達成之回收率，由中央主管
機關會商中央目的事業主管機關依一般容器材質及裝填物質之種類公告之。」第十三
條第一項規定：「一般容器業者回收之廢一般容器應自行、委託公、民營廢棄物處理
機構或依其他經中央主管機關認可之方式負責處理，並應於中央主管機關依前條公告
回收率之日起六個月內檢具處理計畫書送省（市）主管機關審核後轉請中央主管機關
核備。」本件原告為製造生產ＰＶＣ（聚氯乙烯）容器業者，依廢一般容器回收清除
處理辦法第十二條規定申報八十五年回收率為百分之十八．一一，未達行政院環保署
公告之回收率（百分之六十五），並有行政院環保署八十六年二月二十四日八六環廢
字第○二一七五號函檢送業者名冊附卷可稽。原告訴稱「主管機關所訂回收率標準過
高，業者除偽造外不可能達成」，是已自承未能達行政院環境保護署公告之回收率。
依首揭法令規定，未達公告標準，即屬違反廢棄物清理法第十條之一規定，此與大法
官會議釋字二七五號解釋意旨無；又廢棄物清理法第十條之一授權主管機關公告及
訂定回收清除處理辦法之內容及範圍，具體明確，尚無牴觸釋字第三一三號解釋所謂
「授權明確性原則」之情形，故被告依同法第二十三條之一規定核處二萬銀元罰鍰，
並無違誤。查ＰＶＣ材質製成之物品容器，於自然界長期不易腐化，對環境品質之危
害甚為深遠，原告為其製造業者，當能了解法令之規範目的。法令課予應作回收處理
之義務主體為業者，雖謂已依規定加入「中華民國包裝飲用水發展協會」之共同組織
，並委託「合作環保科技股份有限公司」執行回收清除、處理工作，然法令並不因業
者加入共同組織或委由他人代辦而得免責；業者應督促共同組織或受託機構確實執行
代辦業務，以符法定標準，方屬正辦。準此，被告裁處二萬銀元罰鍰（折合新台幣六
萬元），揆諸首揭規定，核無不合；一再訴願決定遞予維持，亦無違誤，均應予維持
。原告起訴意旨難謂有理由，應予駁回。
據上論結，本件原告之訴為無理由，爰依行政訴訟法第二十六條後段，判決如主文。
中    華    民    國     八十七      年      六      月     二十五      日
                    行 政 法 院 第 二 庭
                                審 判 長 評  事      徐  樹  海
                                         評  事      鄭  淑  貞
                                         評  事      黃  璽  君
                                         評  事      彭  鳳  至
                                         評  事      黃  合  文
右  正  本  證  明  與  原  本  無  異
                                         法院書記官  王  福  瀛
中    華    民    國     八十七      年      六      月     二十六      日
